臺灣高等法院刑事判決　　　　　　　　93年度上訴字第1370號
　　上　訴　人　臺灣臺北地方法院檢察署檢察官
　　被　　　告　乙○○
　　指定辯護人　本院公設辯護人甲○○
上列上訴人因被告偽造有價證券案件，不服臺灣臺北地方法院92
年度訴字第1278號，中華民國93年3月16日第一審判決（起訴案
號：臺灣臺北地方法院檢察署92年度偵字第1258號），提起上訴
，本院判決如下：
    主  文
原判決撤銷。
乙○○行使偽造之有價證券，處有期徒刑壹年陸月。偽造之臺灣
省合作金庫定期存款存單（號碼Ａ0000000號、戶名ＬＩ
Ｕ，ＫＡＯ─ＷＥＮ、帳號0000000000000號、面
額為美金億元）壹紙沒收之。
    事  實
一、乙○○前因盜匪及偽造有價證券案件在監執行，於民國（下
    同）87年1月26日縮短刑期假釋出監，縮刑期滿日期為92年1
    月12日（不構成累犯），詎其不知悔改，復基於行使偽造之
    有價證券之犯意，經黃金水之請託，明知劉高文（通緝中）
    自張群（另經臺灣南投地方法院檢察署檢察官偵查中）取得
    而交付號碼A0000000號、戶名LIU，KAO-WEN、帳號00000000
    00000號及面額為美金3億元之臺灣省合作金庫（下稱合作金
    庫）定期存款存單一紙，係出於偽造，竟於90年8月間，在
    臺北市228紀念公園交付予黃金水供其調借現金，足生損害
    於合作金庫核發美金定存單之正確性，嗣黃金水請託他人向
    合作金庫查證後，始得知上情，
二、案經法務部調查局臺北市調查處報請臺灣臺北地方法院檢察
    署檢察官偵查起訴。
    理  由
一、原審訊據被告乙○○堅決否認有何行使偽造有價證券之犯行
    ，辯稱：系爭定期存款存單係伊友人劉高文向張群租的，伊
    向友人劉高文調借再轉交給黃金水，伊並不知係偽造之存單
    ，否則伊不會在存單上簽名及蓋章，且伊亦曾與張群簽定另
    一筆出租資金證明之協議書云云。
二、經查：
（一）證人黃金水於90年8月間因欲成立基金會，申請時需要存
      款資金證明，證人黃金水先詢問證人林玉鳳可否借得存款
      證明，證人林玉鳳再轉而詢問被告，被告因自友人劉高文
      處剛好取得1張上開合作金庫定期存款存單，證人黃金水
      、林玉鳳及被告則一起相約在臺北市228紀念公園裡咖啡
      廳見面，由被告將系爭定期存款存單彩色影印本交給黃金
      水等情，業據被告於原審供承綦詳，並經證人黃金水及林
      玉鳳於原審到庭證述屬實。又系爭合作金庫定期存款存單
      確係偽造之存單之情，有系爭定期存款存單及合作金庫銀
      行營業部91年7月30日合金營櫃字第0913105744號函在卷
      可稽。本件最關鍵之處，在於被告主觀上是否明知系爭定
      期存款存單係偽造或對於偽造鋃事實有不確定故意仍然行
      使而交付證人黃金水。
（二）雖證人張群於警訊時、偵查中及原審調查時均證述不認識
      被告及劉高文、不曾將任何資金證明借給被告使用云云，
      惟據被告在原審所提出其與張群另一筆出租資金存款證明
      所訂立之協議書原本（由證人張群將資金存款證明租借給
      被告），參諸該協議書內「張群」之簽名筆跡、以及原審
      向華南商業銀行、臺灣土地銀行、南投縣國姓鄉農會調閱
      證人張群所申辦存款帳戶之申請資料內「張群」之簽名筆
      跡，確實極為相似，證人張群亦供證原審所調閱之前開金
      融機構「張群」帳戶均係其所開立之帳戶等情，可認被告
      提出之其與證人張群訂立之資金存款證明協議書，應係被
      告與證人張群所簽立，再參諸證人吳振安並於原審審理時
      證述「（問？你們在場的這三位（指被告及證人張群、吳
      振安），是否曾經共同餐敘）沒有共同吃過飯，但也一起
      出現在共同場合，現場有好幾個張先生，包括在場的張群
      ，大家都會打招呼」等語，更可證明被告與證人張群確係
      認識。因證人張群牽涉本件偽造有價證券之犯行，極有可
      能為保護自己而做出不實證述並撇清被告與劉高文之關係
      ，故證人張群證稱不認識被告及劉高文等人，以及證稱本
      案與其無涉等情，乃可預見，從而證人張群之前開證述並
      不足採。
（三）惟依據被告所提出其於90年8月24日與證人張群所訂立之
      協議書內容觀之，該次所承租之資金證明總額為美金6億
      7500萬元，換算成新台幣超過200億元，足夠成立資本額
      在1、2億左右之100家以上之上市公司；再觀諸本件偽造
      之系爭定期存款單金額為美金3億元，換算成新台幣將近
      100億元。衡諸現今台灣經濟、社會情勢及交易經驗，此
      等金額非常龐大而驚人，國內僅少數財團有如此之財力。
      故被告向證人張群租借如此高額之定期存單作為資金證明
      ，而證人張群若亦確有能力出租真正此等高額之定期存單
      ，則被告與證人張群除有一定的交情外，理應對張群之家
      世背景、商業行為等，有相當程度瞭解，且據被告所述其
      租借另一筆資金證明已於90年8月24日支付新台幣160萬元
      之費用給證人張群云云，衡情被告亦會多打探以防止受騙
      ，乃被告對證人張群之認識程度，竟僅止於其基本聯絡方
      式，甚至被告於調查局接受詢問時方知證人張群之真正姓
      名（見偵查卷第20頁），殊悖情理。況證人張群又非國內
      財團之少東或負責人，被告竟對於證人張群所交付之高額
      定期存單無所懷疑，亦顯違常情。又另參酌卷附之原審71
      年度訴字第2150號、本院82年度上訴字第1590號等刑事判
      決，觀其內容，皆為被告因偽造銀行、合作金庫之高額定
      存單之有價證券而被判處徒刑，足認被告早於本件案發前
      之10、20年間，已對偽造高額定存單有相當深入的技術，
      且對偽造定期存單該領域之相關事項，具有遠超過一般人
      的認識能力，故被告辯稱不知證人張群所交付之系爭定期
      存單係屬偽造一事，洵無可採。至上開系爭偽造之存單上
      雖有被告之簽名及印文，惟衡諸常情，犯罪者於犯罪當時
      ，往往不擇手段只想儘速完成犯罪，而忽略於犯罪偵查上
      留下相關跡證，是本件被告之所以會在上開系爭偽造之存
      單上簽名及蓋用其印文，應係為取信於證人黃金水等人，
      尚難僅以偽造之存單上有被告之簽名及印文即遽認被告不
      知上開存單係偽造，是被告所辯若其知悉系爭存單係偽造
      則不會在存單上簽名及蓋章乙節，亦不足採。
（四）綜上所述，被告辯稱不知證人張群所交付之系爭定期存單
      係屬偽造云云，委無可採，其主觀上顯然明知有行使偽造
      定期存款存單之故意而仍交付證人黃金水，至屬灼然，本
      案事證明確，被告犯行堪予認定。
三、核被告所為，係犯刑法第201條第2項之行使偽造有價證券罪
    。原審未予詳查，誤信被告辯飾之詞，遽認不能證明被告犯
    罪，而為被告無罪之諭知，自有未洽，檢察官上訴意旨執此
    指摘原判決不當，為有理由，自應由本院將原判決撤銷改判
    。爰審酌被告持上開偽造之合作金庫定存單之影本交付予黃
    金水供其作為資金證明，足生損害於合作金庫核發美金定存
    單之正確性，及其犯罪之動機、目的、手段、生活狀況、品
    行、智識程度及犯罪後否認犯行之態度等一切情狀，量處如
    主文第2項所示之刑，以資儆懲。扣案偽造之號碼A0000000
    號、戶名LIU，KAO-WEN、帳號0000000000000號及面額為美
    金3億元之合作金庫定期存款存單一紙，係偽造之有價證券
    ，應依刑法第205條之規定，不問屬於犯人與否，沒收之。
四、被告經合法傳喚，無正當理由不到庭，爰不待其陳述，逕行
    判決。
據上論斷，應依刑事訴訟法第369第1項前段、第364條、第299條
第1項前段、第371條，刑法第201條第2項、第205條，罰金罰鍰
提高標準條例第1條前段，判決如主文。
本案經檢察官邱美育到庭執行職務。
中　　華　　民　　國　　94　　年　　11　　月　　16　　日
　　　　　　　　　刑事第十一庭審判長法　官　陳祐輔
　　　　　　　　　　　　　　　　　  法　官　江國華
　　　　　　　　　　　　　　　　　  法　官　楊炳禎
以上正本證明與原本無異。
如不服本判決，應於收受送達後10日內向本院提出上訴書狀，其
未敘述上訴之理由者並得於提起上訴後10日內向本院補提理由書
（均須按他造當事人之人數附繕本）。
                                    書記官  廖素花
中　　華　　民　　國　　94　　年　　11　　月　　16　　日
附錄：本案論罪科刑法條全文
刑法第二百零一條第二項
行使偽造、變造之公債票、公司股票或其他有價證券，或意圖供
行使之用，而收集或交付於人者，處一年以上七年以下有期徒刑
，得併科三千元以下罰金。
